臺灣嘉義地方法院民事判決　　　　　　　 96年度訴字第417號
原　　　告　丁○○
訴訟代理人　陳文彬律師
被　　　告　錩盛工業股份有限公司
法定代理人　戊○○
被　　　告　銪盛工業股份有限公司
法定代理人　丙○○
　　　　　　　　　　　樓
訴訟代理人　乙○○
被　　　告　甲○○
上列當事人間請求拆屋還地事件，本院於民國96年11月9日言詞
辯論終結，判決如下：
  主  文
被告甲○○應將坐落嘉義縣民雄鄉○○段頂寮小段一三一號土地
上如附圖所示A之鐵骨鐵皮屋頂之涼棚，面積四二平方公尺；B所
示之加強磚造農舍，面積二一０平方公尺；C所示之鐵骨鐵皮置
物室，面積十平方公尺；D所示之磚造工廠，面積一四六一平方
公尺拆除，並將所占用之土地返還原告。
被告錩盛工業股份有限公司應自上開A所示之鐵骨鐵皮屋頂之涼
棚、B所示之加強磚造農舍、C所示之鐵骨鐵皮置物室、D所示之
磚造工廠遷出，並將所占用之土地返還原告。
原告其餘之訴駁回。
訴訟費用由原告負擔三分之一，餘由被告甲○○、錩盛工業股份
有限公司負擔。
本判決第一項、第二項於原告以新臺幣肆拾壹萬肆仟元為被告甲
○○、錩盛工業股份有限公司供擔保後，得假執行。
原告其餘假執行之聲請駁回。
  事實及理由
一本件被告錩盛工業股份有限公司、銪盛工業股份有限公司（下
  分別稱錩盛公司、銪盛公司）經合法通知，未於最後言詞辯論
  期日到場，核無民事訴訟法第386條所列各款情形，爰依原告
  之聲請，由其一造辯論而為判決。
二原告主張：坐落嘉義縣民雄鄉○○段頂寮小段131號土地（下
  稱系爭土地）係原告所有，被告甲○○未經原告同意，自民國
  84年間起，陸續在系爭土地上搭建如嘉義縣大林地政事務所（
  下稱大林地政）96年9月19日嘉林地測字第0960004142A號函檢
  附之土地複丈成果圖（下稱附圖）所示A鐵骨鐵皮屋頂之涼棚
  ，面積42平方公尺；B加強磚造農舍，面積210平方公尺；C 鐵
  骨鐵皮置物室，面積10平方公尺；D磚造工廠，面積1,461平方
  公尺（下分別稱A、B、C、D建物）。嗣於87年間，原告與被告
  錩盛公司之法定代理人戊○○簽立協議書（下稱系爭契約），
  由原告將系爭土地出售予戊○○，買賣價金第2期款新臺幣（
  下同）2,600,000元以原告之名義向訴外人民雄鄉農會貸款，
  並由戊○○依約繳納本息，惟戊○○自95年12月15起即未依約
  定繳款，且第3期款3,000,000元迄今僅給付1,500,000元，經
  原告分別於96年5月16日、6月1日催告履行，亦未獲置理，乃
  於96年6月間，依系爭契約第9條、民法第254條之規定，以嘉
  義中山路郵局第472號存證信函（下稱系爭信函）解除系爭契
  約，經戊○○於96年6月7日收受，被告占用系爭土地並無正當
  權源，被告甲○○應將A、B、C、D建物拆除，並將所占用之土
  地返還原告；被告錩盛公司、銪盛公司應自A、B、C、D建物遷
  出，並將所占用之土地返還原告，爰依民法第767條規定，提
  起本訴。聲明：(一)被告甲○○應將A、B、C、D建物，並返還所
  占用之土地。(二)被告錩盛公司、銪盛公司應自A、B、C、D建物
  遷出，並將土地返還返還原告。(三)原告願供擔保，請准宣告假
  執行。
三被告部分：
  (一)被告甲○○則以：伊搭建A、B、C、D建物，搭建時不知占用
    系爭土地，以為搭建使用之土地是伊所購買之坐落嘉義縣民
    雄鄉○○段頂寮小段132號土地，伊於91年間，將上開建物
    出租予被告錩盛公司使用，希望與原告交換土地等語置辯。
  (二)被告錩盛公司未於最後言詞辯論期日，惟據其前則以：系爭
    土地現場之建物都是被告甲○○興建，目前由被告錩盛公司
    向其承租建物使用，被告錩盛公司之法定代理人戊○○向原
    告購買系爭土地就是要供被告錩盛公司使用等語置辯。
  (三)被告銪盛公司未於最後言詞辯論期日，惟據其前則以：A、B
    、C、D建物都是甲○○搭建，被告銪盛公司前向甲○○承租
    使用上開建物，然於距今8年前，即未再使用上開建物，目
    前上開建物是由被告錩盛公司向甲○○承租使用等語置辯。
    聲明：原告之訴及其假執行之聲請駁回，如受不利判決，願
    供擔保，請准宣告假執行。
四原告主張：系爭土地係原告所有，被告甲○○未經原告同意，
  在系爭土地上搭建如附圖所示A鐵骨鐵皮屋頂之涼棚，面積42
  平方公尺；B加強磚造農舍，面積210平方公尺；C鐵骨鐵皮置
  物室，面積10平方公尺；D磚造工廠，面積1,461平方公尺，並
  將上開建物交予被告錩盛公司使用。又原告於87年間，與被告
  錩盛公司之法定代理人戊○○簽立系爭契約，由原告將系爭土
  地出售予戊○○等事實，為被告所不爭執，並據原告提出土地
  登記謄本、系爭契約為證，且經本院會同大林地政測量人員到
  場勘測無訛，製有勘驗筆錄、附圖各1份在卷可稽，堪信屬實
  。惟被告則以前揭情詞置辯，是本件爭點為：？被告銪盛公司
  現有無占用A、B、C、D建物？原告請求被告銪盛公司自A、B、
  C 、D建物遷出，並將土地返還原告，有無理由？被告甲○○
  、錩盛公司占用系爭土地有無正當權源？茲論述如下：
 (一)被告銪盛公司現有無占用A、B、C、D建物？原告請求被告銪
   盛公司自A、B、C、D建物遷出，並將土地返還原告，有無理
   由？
 1.按所有人對無權占有或侵奪其所有物者，得請求返還之，對
   於妨害其所有權者，得請求除去之，固為民法第767條所明文
   規定，惟請求返還所有物，應以現在占有該物之人為被告。
   又當事人主張有利於己之事實者，就其事實有舉證之責任，
   民事訴訟法第277條本文定有明文。原告主張被告銪盛公司占
   用A、B、C、D建物乙節，為被告銪盛公司所否認，自應由原
   告就此有利於己之事實，負舉證責任。
 2.被告甲○○辯稱：伊於91年間，將A、B、C、D建物出租予被
   告錩盛公司使用等語；被告錩盛公司則辯稱：被告錩盛公司
   向甲○○承租上開建物使用，目前上開建物係由被告錩盛公
   司使用等語，是被告銪盛公司辯稱：於距今8年前，被告銪盛
   公司即未再使用上開建物，目前上開建物是由被告錩盛公司
   向甲○○承租使用等情，應屬有據。至原告雖主張建物牆上
   有被告銪盛公司字樣，並提出照片為證。然被告銪盛公司則
   辯稱：該字樣是被告銪盛公司以前承租建物使用時寫上而未
   塗掉等語。經觀諸該照片上被告銪盛公司字樣之顏色陳舊、
   褪色，顯非近期寫上，是被告銪盛公司所辯前情，尚非無稽
   。此外，原告並未提出其他證據以證明被告銪盛公司現占用
   上開建物之事實，故其此部分主張，尚難遽採。從而，被告
   銪盛公司現既未占有上開建物，且上開建物亦非其所有，則
   原告依民法第767條之規定，請求被告銪盛公司自A、B、C 、
   D建物遷出，並將土地返還原告，自屬無據。
 (二)被告占用系爭土地有無正當權源？
  1.按給付有確定期限者，債務人自期限屆滿時起，負遲延責任
    。給付無確定期限者，債務人於債權人得請求給付時，經其
    催告而未為給付，自受催告時起，負遲延責任。民法第229
    條第1項、第2項前段定有明文。又契約當事人之一方遲延給
    付者，他方當事人得定相當期限催告其履行，如於期限內不
    履行時，得解除其契約，同法第254條亦定有明文。
  2.原告主張：原告於87年間，與戊○○簽立系爭契約，由原告
    將系爭土地出售予戊○○之事實，已如前述。又系爭契約約
    定買賣價金6,000,000元，原告於87年4月13日收受定金400,
    000元，第2期款2,600,000元則以原告之名義貸款，並由戊
    ○○依約繳納貸款本息，第3期款3,000,000元由戊○○交付
    發票日87年5月11日、6月11日、7月13日、8月13日、9月11
    日、10月11日，金額各500,000元之支票支付，又依系爭契
    約約定，以原告名義向訴外人嘉義縣民雄鄉農會貸款2,600,
    000元，戊○○自95年12月15日起即未依約定清償，且系爭
    契約約定之第3期款3,000,000元，戊○○迄今僅繳納1,500,
    000元等事實，亦有系爭契約、嘉義縣民雄鄉農會96年8月10
    日函檢附之查詢單等資料在卷可稽，復為被告所不爭執，應
    可認定。再查，原告主張其分別以民雄郵局存證信函第78號
    、嘉義中山路郵局存證信函第464號催告戊○○履行價金給
    付義務，並經戊○○分別於96年5月16日、96年6月1日收受
    ，均未獲置理，乃於96年6月間，以系爭信函解除系爭契約
    ，經戊○○於96年6月7日收受等事實，亦據原告提出上開存
    證信函暨送達回證附卷可憑，同堪採認。是依前揭規定，戊
    ○○至遲於96年5月16日已陷於給付價金遲延，又經原告催
    告後，其仍未履行價金給付義務，則原告以系爭信函解除系
    爭契約，自屬有據。是被告錩盛公司雖辯稱：戊○○向原告
    購買系爭土地供被告錩盛公司使用云云。然系爭契約既經原
    告合法解除，戊○○已喪失占有系爭土地之權利，且被告甲
    ○○、錩盛公司復未指明其有何使用系爭土地之權利，則被
    告甲○○興建上開建物占用系爭土地，暨被告錩盛公司使用
    建物所占用之系爭土地，自屬無權占用。
  3.按所有人對於無權占有或侵奪其所有物者，得請求返還之，
    對於妨害其所有權者，得請求除去之，有妨害其所有權之虞
    者，得請求防止之，民法第767條定有明文。本件被告甲○
    ○、錩盛公司無權占用系爭土地，則原告依民法第767條之
    規定，請求被告甲○○拆除A、B、C、D建物，並將所占用之
    土地返還原告，另請求被告錩盛公司應自A、B、C、D建物遷
    出，並返還所占用之土地，應屬有據。
五綜上，原告依民法第767條之規定，請求被告甲○○拆除A、B
  、C、D建物，將所占用之土地返還原告，暨請求被告錩盛公司
  自A、B、C、D建物遷出，返還所占用之土地，為有理由，應予
  准許，逾此部分之請求，則屬無據，應予駁回。
六本件原告勝訴部分，原告陳明願供擔保，聲請宣告假執行，經
  核並無不合，爰酌定相當之擔保金額併准許之。至原告敗訴部
  分，其訴既經駁回，其假執行之聲請亦失所依附，應予駁回。
七本件事證已臻明確，兩造其餘攻擊防禦方法，經核與本判決結
  果不生影響，爰不一一論敘，併此敘明。
八據上論結，本件原告之訴為一部有理由，一部無理由，依民事
  訴訟法第385條第1項前段、第79條、第390條第2項，判決如主
  文
中　　華　　民　　國　　96　　年　　11　　月　　23　　日
                  民事第二庭  法　官  蘇雅慧
正本係照原本作成。
如不服本判決，應於送達後20日內，向本院提出上訴狀並表明上
訴理由，如於本判決宣示後送達前提起上訴者，應於判決送達後
10日內補提上訴理由書（須附繕本）。
中　　華　　民　　國　　96　　年　　11　　月　　23　　日
                              書記官　劉昀匊
